【裁判字號】    98,簡上,76
【裁判日期】    981216
【裁判案由】    損害賠償等
【裁判全文】
臺灣臺北地方法院民事判決              98年度簡上字第76號
上  訴  人
即被上訴人  Ｍ○○
訴訟代理人  李文輝律師
上  訴  人  愛群大廈管理委員會
法定代理人  甲壬○
訴訟代理人  陳昆明律師
被上訴人    ｒ○○
            壬○○○
            Ｒ○○
                        5樓
            甲子○
            ｂ○○
            ｚ○○
            甲辛○
                        14號2樓
            Ａ○○○
                        樓之6
            甲庚○
                        2號
            午○○○
                        6之1號
            癸○○
            Ｇ○○
            甲甲○
            丙○○
                        號2樓
            地○○
            甲乙○
            庚○○
            未○○
                        9樓
            長春商務有限公司
上  一  人
法定代理人  Ｃ○○
被上訴人    Ｕ○
                        樓
            宙○○
                        2樓
            宇○○
                        樓
            ｈ○○
            Ｆ○○
                        14號2樓
            辛○○
            木船速食食品有限公司
上  一  人
法定代理人  ｖ○○○
            Ｅ○○
被上訴人    申○○
            己○○
                        樓
            ｕ○○
                        樓
            ｊ○○
            甲己○○
                        10樓
            甲壬○
                        之5
            Ｓ○○
                        之5
            Ｙ○○
                        1
            Ｘ○○
            Ｋ○○
            ｓ○○
                        12樓
            ｇ○○
            Ｌ○○
                        9樓
            ｗ○○
                        9樓
            ｃ○○
            甲戊○○
                        樓
            丁○○
            玄○○
                        0樓
            酉○○
                        樓
            ｌ○○○
            ｋ○○
                        之1
            財團法人中華佛學研究所
上  一  人
法定代理人  天○○○
被上訴人    寅○○
                        樓
            新今鋼實業有限公司
兼上一人
法定代理人  子○○
                        11樓
被上訴人    ｍ○○
                        3樓
            台灣銀行股份有限公司
上  一  人
法定代理人  甲丑○
            甲○○
被上訴人    美寧實業股份有限公司
                        4樓F室
法定代理人  Ｊ○○
被上訴人    黃○○
                        5樓
            Ｂ○○
                        5樓
            ｉ○○
                        6樓
            ｐ○○
            Ｗ○○
                        8樓
            甲丙○
            ａ○○
                        樓
            ｄ○○
                        樓
            ｙ○○
                        樓
            ｔ○○
                        0樓
            ｆ○○
            Ｑ○○
            戌○○○
            Ｄ○○
            Ｈ○○
            ｎ○○
                        2樓
            甲丁○
            ｘ○○
            戊○○
                        樓
            Ｎ○○
            亥○○
                        樓
            ｑ○○
                        11樓
            Ｏ○
                        12號
            Ｔ○○
            甲寅○
                        8樓
            Ｖ○○
                        11樓
            Ｚ○○
                        12樓
            ｅ○○
                        12樓
            辰○○
            巳○○
                        9號3樓
            丑○○
前列八十七人共同
訴訟代理人  陳昆明律師
被上訴人    甲癸○
            Ｉ○○
            Ｐ○○
                        之2
            丁○○
            ｏ○○
            乙○○
            卯○○○
上列當事人間請求損害賠償等事件，上訴人對於中華民國97年11
月28日本院臺北簡易庭97年度北簡字第5483號第一審判決提起上
訴，本院於98年11月25日言詞辯論終結，判決如下：
    主    文
原判決命上訴人愛群大廈管理委員會給付被上訴人Ｍ○○超過新
台幣肆拾貳萬零肆佰伍拾元，及其中新台幣貳拾萬元自97年3 月
5日起，其餘新台幣貳拾貳萬零肆佰伍拾元自98年1月9日起，均
至清償日止，按年息5％計算之利息之部分廢棄。
上開廢棄部分，上訴人Ｍ○○於原審之訴及假執行之聲請均駁回
。
上訴人愛群大廈管理委員會其餘上訴駁回。
上訴人Ｍ○○之上訴駁回。
第一審關於命愛群大廈管理委員會負擔訴訟費用部分，及第二審
訴訟費用關於愛群大廈管理委員會上訴部分，由上訴人愛群大廈
管理委員會負擔十分之六，餘由被上訴人Ｍ○○負擔。第二審訴
訟費用關於上訴人Ｍ○○上訴部分，由上訴人Ｍ○○負擔。
    事  實  及  理  由
壹、程序事項：
    本件被上訴人甲癸○、Ｉ○○、Ｐ○○、丁○○、ｏ○○、
    乙○○、卯○○○經合法通知，未於言詞辯論期日到場，核
    無民事訴訟法第386條所列各款情形，爰依被上訴人之聲請
    ，由其一造辯論而為判決。
貳、實體事項：
一、上訴人即被上訴人Ｍ○○（以下簡稱Ｍ○○）起訴主張：
  1.其為台北市大安區○○○路○段126之24號12樓房屋（以下簡
    稱系爭房屋）所有權人，系爭房屋所坐落之大樓住戶共同成
    立管理委員會（即上訴人愛群大廈管理委員會，以下簡稱愛
    群管委會），管理大樓共同事務，系爭房屋在民國94年12
    月間發現屋頂即有漏水情形，經向愛群管委會反應要求修繕
    屋頂之漏水，然未獲置理，95年11月間漏水之情形越來越嚴
    重，室內之裝潢更是嚴重損害，經委由律師以存證信函催告
    愛群管委會雇工修繕，愛群管委會仍未置理，其迫於無奈，
    只得自行雇工修繕，共支出25萬元（工程項目及金額詳如附
    表一所示），嗣系爭房屋於96年11月間再度漏水，情形亦甚
    為嚴重，經雇工修繕需修繕費用420,450元（工程項目及金
    額詳如附表二所示），其已先支出20萬元，尾款部分
    220,450元並立有單據為證。
  2.愛群管委會依公寓大廈管理條例第10條第2項、愛群大廈規
    約第12條規定，負有修繕系爭房屋屋頂共用之平台之義務，
    卻拒不修繕，違反保護他人之法律，致其受損害。新任管理
    委員會遲於96年11月19日已合法產生，其於96年11月26日召
    開委員會議，在會中即討論系爭房屋漏水問題，當時僅同意
    負擔一半工程款，故未同意，並非愛群管委會欲修繕而遭拒
    ，何況，縱委員到期未改選，一經改選後管委會仍應概括承
    擔上開決議。爰依民法第172條、第176條第1項、第179條、
    第184條第2項（違反公寓大廈管理條例第10條）規定請求愛
    群管委會給付。
  3.被上訴人ｒ○○等87人（以下合稱區分所有權人）均為愛群
    大廈之區分所有權人，系爭房屋之屋頂頂板為渠等所共有，
    既因年久失修造成防水功能喪失而漏水，並致系爭房屋室內
    漏水，侵害其權利，應負共同侵權行為之連帶損害賠償責任
    ，爰依民法第172條、第176條第1項、第179條、第191條、
    185 條規定請求區分所有權人給付等語。
二、上訴人愛群大廈管委會則抗辯：
  1.Ｍ○○95年所進行之修繕，並未達成修繕目的，因此不符合
    無因管理之要件；96年進行第2次修繕時，愛群管委會尚未
    選出委員，待管理委員選出後，Ｍ○○拒絕由愛群管委會修
    繕，而逕自為之，亦不符合無因管理要件；且Ｍ○○所為之
    修繕均未向廠商取得保固，且均未有發票可茲證明，亦未證
    明所受有損害與屋頂漏水間是否具有相當因果關係。Ｍ○○
    所稱其屋頂漏水，縱屬非虛構，亦非伊有何不法行為所致，
    且伊就屋頂之漏水，並無不法行為，亦非過失，依民法第
    184 條第2項但書規定，不應負賠償責任；伊亦未因Ｍ○○
    之損害而受有何種利益，無任何利益可供返還，其主張伊不
    當得利亦無理由。
  2.另Ｉ○○自93年12月16日被選任為伊之主任委員後，因任期
    1 年屆滿未再依法改選，依公寓大廈管理條例第29條第4項
    應自94年12月15日視為解任，故自其所主持之管理委員會不
    具法律基礎，所為之決議及相關運作，應無法律效力，故Ｍ
    ○○雖於95年11月以存證信函通知Ｉ○○，然因Ｉ○○彼時
    未經改選依法並不具主委身份，非伊之法定代理人，Ｍ○○
    存證信函對Ｉ○○送達之效力不及於伊，伊自無從得知。
三、被上訴人區分所有權人則抗辯：否認Ｍ○○所主張之系爭房
    屋屋頂漏水致其裝潢損害，支出修繕費用為必要。Ｍ○○主
    張依侵權行為及不當得利規定，區分所有權人應負連帶給付
    責任，全未說明其依據，區分所有權人亦未因此之而受有何
    種利益，無任何利益可供返還。依愛群大廈規約第2條第2款
    及第12條規定，系爭房屋屋頂之修繕費用縱令屬實，亦屬樓
    頂平台此一公共使用部分之修繕，依約應由愛群管理委員會
    以管理費支出，Ｍ○○逕向區分所有權人主張，實無理由。
四、原審為上訴人即被上訴人Ｍ○○一部勝訴、一部敗訴之判決
    ，判命上訴人愛群管委會應給付Ｍ○○670,450元，及其中
    25 萬元部分自96年10月27日起、其餘420,450元部分自97年
    3月5日起，均至清償日止，按年息5%計算之利息；駁回Ｍ○
    ○其餘之訴，Ｍ○○就其敗訴部分不服，提起上訴，其上訴
    聲明為：(一)原判決不利於上訴人部分廢棄；(二)上開廢棄
    部分，被上訴人應與愛群管委會連帶給付上訴人670,450元
    ，及其中25萬元部分自96年10月27日起、其餘420,450元部
    分自97年12月19日起，均至清償日止，按年息5%計算之利息
    ；被上訴人即區分所有權人部分則聲明：駁回上訴。上訴人
    愛群管委會則就其敗訴部分不服，提起上訴，並聲明：(一)
    原判決不利於上訴人部分廢棄；(二)上開廢棄部分，被上訴
    人在第一審之訴及假執行之聲請均駁回駁回。被上訴人Ｍ○
    ○則聲明：駁回上訴。
五、兩造不爭執事實：
  (一)Ｍ○○為台北市大安區○○○路○段126之24號12樓房屋之區
    分所有權人。該房屋所坐落之大樓住戶共同成立管理委員會
    即上訴人愛群大廈管理委員會。
  (二)Ｍ○○於95年11月間以存證信函催告愛群管委會，稱屋頂平
    台漏水，請其雇工修繕，未果後遂自行雇工修繕，費用、項
    目詳如附表一所示；96年11月間Ｍ○○再次雇工修繕，費用
    、項目詳如附表二所示。
  (三)愛群管委會原主任委員Ｉ○○於93年12月16日被選任為主任
    委員，任期1年屆滿後未再依法改選，遲至96年11月19日始
    產生新任主任委員。
六、Ｍ○○對愛群管委會之請求部分
  (一)按未受委任，並無義務，而為他人管理事務者，其管理應依
    本人明示或可得推知之意思，以有利於本人之方法為之；民
    法第174條。惟管理雖違反本人明示或可得推知之意思，然
    係為本人盡公益上之義務者，管理人為本人支出必要或有益
    之費用，或負擔債務，或受損害時，得請求本人償還其費用
    及自支出時起之利息，或清償其所負擔之債務，或賠償其損
    害，此觀民法第172條、174條、176條之規定自明。
  (二)次按，共用部分、約定共用部分之修繕、管理、維護，由管
    理負責人或管理委員會為之。其費用由公共基金支付或由區
    分所有權人按其共有之應有部分比例分擔之。但修繕費係因
    可歸責於區分所有權人或住戶之事由所致者，由該區分所有
    權人或住戶負擔。其費用若區分所有權人會議或規約另有規
    定者，從其規定，公寓大廈管理條例第10條第2項定有明文
    。愛群大廈規約第12條亦規定，共用部份之修繕，由管理委
    員會為之。其費用由管理費支付，管理費不足時，由區分所
    有權人按其共有之應有部份比例分擔之。但修繕費係因可歸
    責於區分所有權人或住戶之事由所致者，由該區分所有權人
    或住戶負擔，此有愛群大廈規約在卷可稽（本院卷1第268至
    271頁）。
  (三)經查，Ｍ○○所有之專有部分漏水，係因愛群大廈樓頂平台
    漏水所致，Ｍ○○為此二次僱工修繕，此由證人李依清（95
    年施作第一次工程之承包商）結證稱「當時是滲水的狀況非
    常嚴重，... 漏水的狀況都在整個的客廳部份，從屋頂上面
    漏水下來，當時因為下雨，才會產生漏水」，「原來的屋頂
    防水層都已經壞了，應該是老舊關係所造成的破壞，後來因
    為我們施工完之後，過了一、二個星期，發現繼續漏水，我
    們就做現場勘查，發現新作了高爾夫球場，我們做完後剛好
    有下雨，沒有發生漏水狀況，屋主就做施工，準備恢復木工
    的工程，又發現漏水，後來才發現多了個高爾夫球場，才又
    開始」等語在卷（原審卷1第108頁），以及證人梁鈞城（96
    年施作第二次工程之承包商）結證稱，伊係以悅高工程名義
    承包該工程，「因為屋頂漏水，我們把水泥層刨掉粉光作防
    水層」，「（房屋）漏水很嚴重」，「因為防水層已經年久
    風化，造成防水層老化，屋頂若是有積水，就容易有漏水的
    狀況」等語在卷（原審卷1第97至98頁），均堪信屬實，是
    以確係因愛群大廈頂樓平台漏水，導致其專有部分有嚴重漏
    水情況，96、97年二次修繕行為均係為此進行等節，堪以認
    定。
  (四)按頂樓平台係屬愛群大廈之共用部分，此由愛群大樓規約第
    2條約定「本公寓大廈... 樓頂平台（包括緩拆違建）為共
    用部分，應供全體區分所有權人使用... 」即明（本院卷1
    第268頁）。愛群大廈之頂樓平台既屬共用部分，且確有漏
    水情況，依前開規約第12條、公寓大廈管理條例第10條第2
    項之規定，其修繕應由管理委員會為之。愛群大廈頂樓平台
    之修繕，法律及規約均已明文將之委由管理委員會處理，是
    以修繕頂樓平台漏水一事，自屬愛群管委會之事務，個別區
    分所有權人尚無處理之義務。從而，原告所進行之修繕，若
    可認為係修繕共用部分，即應認為係處理愛群管委會之事務
    。
  (五)次查，Ｍ○○所進行之第一次修繕，固係因頂樓平台漏水導
    致，然Ｍ○○所進行之修繕內容，據證人李依清證稱，係「
    （問：施作工程是否包含室內、室外？）我只是作了室內防
    漏，沒有做樓頂」，「（問：頂樓防水層老舊遭破壞？你在
    施作時是否有必要做到頂樓？）如果要重新挖費用很高，我
    們建議由下面來作，如果要完整的作就作上面就可以了」，
    「（問：內部打防漏針是治標，從頂樓板作防水層才是治本
    ？）是的」等語可稽（原審卷1第108至109頁）。可知Ｍ○
    ○該次修繕僅係就其專有部分因受頂樓漏水波及所進行之修
    繕，並非就頂樓之漏水問題進行修繕，且頂樓之漏水問題亦
    不因此次施工而有改善，僅係使Ｍ○○專有部分室內不再漏
    水而已，是以Ｍ○○所為此次修繕，無從認為係就頂樓平台
    之漏水為修繕，僅係其修繕自己專有部分之行為自不能認為
    係管理愛群管委會之事務，揆諸前開法條，即與無因管理之
    要件不合，其因此支付之25萬元工程款，即不得依無因管理
    之規定請求愛群管委會支付。
        又，頂樓之漏水問題既未因此次修繕而有任何改善，自
    不能認為愛群管委會受有何等利益，從而，其依不當得利之
    規定請求愛群管委會給付25萬元工程款，即屬無據。再者，
    「民法第184條所規定之侵權行為類型，均適用於自然人之
    侵權行為，上訴人為法人自無適用之餘地」，最高法院95年
    度台上字第338號判決著有明文。愛群管委會並非自然人，
    不得為民法第184條之侵權行為主體，是以Ｍ○○依第184
    條第2項請求愛群管委會給付上開金額，亦無理由。
  (六)就Ｍ○○所為之第二次修繕，證人梁鈞城證稱伊係施作水油
    漆工作，係因屋頂漏水，將原來屋頂防水層加以刨除後施作
    防水層，估價420,450元不含室內裝修，工程款收到20萬元
    ，其餘等案子結束再請款等語（原審卷1第98至99頁），可
    證第二次施作確實係就頂樓平台漏水問題進行修繕，根絕頂
    樓漏水問題，揆諸前開說明，自應認為係屬愛群管委會之事
    務。雖愛群管委會於94年12月16日至96年11月19日期間並無
    合法選出之新任委員，然公共事務具有延續性，於委員未合
    法改選期間所發生之公共事務問題，仍為新任之愛群管委會
    應承擔並處理之事務，是以縱Ｍ○○第二次施工期間並無合
    法愛群管委會之存在，仍不妨礙此次修繕為愛群管委會事務
    之性質。
  (七)又，Ｍ○○就尾款220,450元Ｍ○○業已支付一節，愛群管
    委會雖否認，然Ｍ○○就此業已提出收據（本院卷1第300頁
    ）、發票（本院卷2第20頁）為證，核與估價單（原審卷1第
    56頁）記載之金額、施工內容相符，且經本院依職權向財政
    部北區國稅局函查結果，悅高工程確有以該發票申報營業稅
    ，此有98年9月17日北區國稅審四字第0981050917號函可稽
    （本院卷2第39頁），足認Ｍ○○確已支付尾款220,450元。
    又，該次施工均係為修繕頂樓平台所支出之費用，並不含Ｍ
    ○○專有部分室內之修繕，業據證人梁鈞城證述在卷，是以
    全部工程款420,450元均屬修繕共用部分之必要費用，不生
    Ｍ○○是否長時間放置家具、裝潢折舊等問題，併此敘明。
  (八)愛群大廈管委會曾於96年11月26日管委會會議決議頂樓漏水
    問題，由總幹事先請修漏專家鑑定，如確定屬公共用地漏水
    ，再由管委會負擔一半之工程款，有96年11月26日管委會會
    議記錄在卷可稽（原審卷1第36至37頁）。然查，依前揭公
    寓大廈管理條例第10條第2項、愛群大廈規約定12條之約定
    ，共用部份之修繕費用，應由愛群大廈之管理費中支出，並
    無令因共用部分漏水而受害住戶尚須負擔一半費用之規定。
    且新任愛群管委會自承於94年1月31日管委會存款有
    2,413,146 元，至96年10月31日存款達4,057,955元，有致
    愛群大廈住戶公開信可稽（原審卷2第31至32頁），足見愛
    群管委會確有足夠經費支付第二次修繕工程款。揆諸前該規
    約及法條之規定，第二次修繕工程款420,450元自應全數由
    管委會負擔，要無令Ｍ○○負擔半數，或另行向全體區分所
    有權人個別收款之依據。愛群管委會有關Ｍ○○須自付半數
    工程款之表示既屬於法無據，則Ｍ○○因而選擇自行修繕，
    即不能認為係於愛群管委會願意修繕之狀況下仍加以拒絕，
    而應認為係愛群管委會拒絕履行其法定義務，拒絕管理頂樓
    漏水修繕此一事務。
  (九)按公寓大廈共用部分有無適當之維護、修繕，攸關該建物本
    身是否因年久失修，造成住戶生活環境低落，甚至影響在該
    公寓大樓周邊之鄰人或路人，衍生公共衛生或公共安全之問
    題，顯與公共利益有關。愛群大樓頂樓漏水，除Ｍ○○因專
    有部分漏水直接受害外，若長期置之不理，亦可能造成建物
    結構受損而危害公共安全，是以愛群大樓管委會修繕共用部
    分之義務，係屬公益上之義務。雖愛群大廈管委會業已明示
    僅願依96年11月26日之決議進行修繕，然此決議違法，愛群
    大廈管委會以此為由拒不履行法定義務，恐危害公共安全，
    已如前述，則Ｍ○○雖違背管委會明示之意思逕行進行修繕
    ，仍屬為本人盡公益上之義務，揆諸民法第174條，仍應認
    為係適法之無因管理。又，Ｍ○○所支出之第二次修繕工程
    款，均屬修繕頂樓漏水之必要費用，亦如前述，揆諸民法第
    176條規定，Ｍ○○自得請求償還該420,450元。惟查，Ｍ○
    ○就此部分之費用係請求自原審追加狀繕本送達翌日即97
    年3月5日起算遲延利息，然依Ｍ○○所提收據，其中20萬元
    固係於追加前之97年1月15日業已支付，然尾款220,450元部
    分則係於98年1月8日始支付。然依民法第176條，無因管理
    人得請求本人償還之利息範圍，限於自費用支出時起之利息
    ，是以就尾款220,450元之利息，自僅得自98年1月9日起算
    。又悅高工程之發票日期雖為98年7月27日，然發票僅係向
    稅捐機關報稅之用，與實際付款日並無必然關連，故仍應以
    收據日期認定Ｍ○○之付款日期，併此敘明。從而，Ｍ○○
    依無因管理之法律關係，請求愛群管委會給付420,450元，
    及其中20萬元自原審追加狀繕本送達翌日即97年3月5日起，
    其餘220,450元自98年1月9日起，均至清償日止，按年息5％
    計算之遲延利息，即屬有據，應予准許；逾此部分之請求為
    無理由，應予駁回。又，Ｍ○○就此部分之款項既已得依無
    因管理請求，即無再審酌其不當得利請求之必要，且Ｍ○○
    不得依侵權行為請求愛群管委會賠償，已如前述，併此敘明
    。
七、Ｍ○○對區分所有權人請求部分
  (一)按無因管理之成立，以其所管理之事務確屬本人之事務為要
    件，此觀民法第172條之規定自明。愛群大樓頂樓平台之修
    繕，依愛群大樓規約第12條及公寓大廈管理條例第10條第2
    項之規定，均屬愛群管委會之事務，並非區分所有權人之事
    務，已如前述。是以Ｍ○○縱然管理此一事務，亦不能認為
    係為區分所有權人管理事務，從而，其依民法第172、176條
    請求區分所有權人償還其修繕費670,450元並加計遲延利息
    ，即無理由，應予駁回。
  (二)次按，不當得利之成立，須以被告受有利益為要件，此觀民
    法第179條之規定自明。愛群大樓頂樓平台之修繕並非區分
    所有權人之事務，已如前述，是以縱因Ｍ○○之修繕而使頂
    樓平台不再漏水，亦不能認為有何減輕或免除區分所有權人
    法定義務之情況，不能認為區分所有權人因此受有利益，是
    以Ｍ○○依不當得利請求區分所有權人償還其修繕費
    670,450元並加計遲延利息，亦屬無據，應予駁回。
  (三)末按，修繕頂樓平台之義務既在管委會而非區分所有權人，
    則區分所有權人未修繕頂樓平台，即不能認為有何故意過失
    或違反任何保護他人法律，是以Ｍ○○依民法第185條請求
    區分所有權人賠償其修繕費670,450元並加計遲延利息，為
    無理由。至於民法第191條係以土地上之建築物或其他工作
    物所致「他人」權利之損害為要件，此由其立法理由在於「
    謹按土地上工作物之自主佔有人，不問其佔有工作物之土地
    與否，『以交通上之安全所必要為限』，凡設置工作物保管
    工作物之方法，一有欠缺，即應修補，務使不生損害，此公
    法上之義務也」，並且於88年修法時修正舉證責任之分配方
    式，以保障因而受害之被害人，可知本條之主要考量係公共
    安全，避免往來交通者因建築物或工作物之設置欠缺而受損
    害，並非在處理建築物共有人間或公寓大廈住戶間之糾紛。
    本件頂樓平台為愛群大廈之共用部分，Ｍ○○為愛群大廈之
    區分所有權人，就該頂樓平台而言亦屬共有人，有其應有部
    分，自文義而言，已難認為符合民法第191條「他人」之要
    件，且本件損害之型態（共用部分漏水波及專用部分），顯
    然並非立法者為公共安全考量，欲刻意以舉證責任倒置之方
    式加以保障之對象，由立法目的而言，亦不能認為此種公寓
    大廈住戶間之糾紛，可適用民法第191條之規定而免除其舉
    證責任。從而，Ｍ○○依民法第191條之規定請求區分所有
    權人賠償其修繕費670,450元並加計遲延利息，亦屬無據。
八、綜上所述，Ｍ○○依無因管理之法律關係，請求愛群管委會
    給付420,450元，及其中20萬元自原審追加狀繕本送達翌日
    即97年3月5日起，其餘220,450元自98年1月9日起，均至清
    償日止，按年息5％計算之遲延利息，即屬有據，應予准許
    ；逾此部分之請求為無理由，應予駁回。原審就超出上開應
    准許之部分，為愛群管委會敗訴之判決，並為假執行及免為
    假執行之宣告，尚有未洽，上訴意旨就此部分指摘原判決不
    當，求予廢棄改判，為有理由，爰由本院予以廢棄改判如主
    文第2項所示。至於上開應准許部分，原審判命愛群管委會
    給付並為假執行及免假執行之宣告，及就上開應駁回部分，
    駁回Ｍ○○之訴及其假執行之聲請，均核無違誤，上訴意旨
    就此部分仍執陳詞，指摘原判決不當，求予廢棄，為無理由
    ，應予駁回此部分之上訴。
九、本件事證已臻明確，兩造其餘主張陳述及所提之證據，經本
    院斟酌後，認與判決結果不生影響，均毋庸再予論述，附此
    敘明。
十、據上論結，本件上訴人愛群管委會之上訴為一部有理由，一
    部無理由，上訴人Ｍ○○之上訴為無理由，依民事訴訟法第
    436條之1第3項、第449條第1項、第450條、第385條第1項前
    段、第79條，判決如主文。
中    華    民    國    98    年    12    月    16    日
                 民事第三庭    審判長法  官  丁蓓蓓
                                     法  官  黃明發
                                     法  官  陳怡雯
以上正本係照原本作成。
本件判決不得上訴。
中    華    民    國    98    年    12    月    16    日
                                     書記官  鄭美華
附表一
┌──┬────┬─────┬────┬─────┬──┐
│編號│工程項目│金額（新台│ 承作人 │准許金額（│備註│
│    │        │幣元）    │        │新台幣元）│    │
├──┼────┼─────┼────┼─────┼──┤
│1   │防水止漏│ 181,314  │勝楙企業│  同      │    │
│    │        │          │有限公司│          │    │
├──┼────┼─────┼────┼─────┼──┤
│2   │零工點工│  12,000  │鉦益工程│  同      │    │
│    │        │          │有限公司│          │    │
├──┼────┼─────┼────┼─────┼──┤
│3   │木作油漆│  50,686  │張淑真  │  同      │    │
│    │        │          │        │          │    │
├──┼────┼─────┼────┼─────┼──┤
│4   │清潔費  │   6,000  │彭玉明  │  同      │    │
│    │        │          │        │          │    │
├──┼────┼─────┼────┼─────┼──┤
│合計│        │ 250,000  │        │ 250,000  │    │
└──┴────┴─────┴────┴─────┴──┘
附表二
┌──┬────┬─────┬────┬─────┬──┐
│編號│工程項目│金額（新台│ 承作人 │准許金額（│備註│
│    │        │幣元）    │        │新台幣元）│    │
├──┼────┼─────┼────┼─────┼──┤
│1   │屋頂防水│ 420,450  │悅高工程│  同      │夏慶│
│    │（含女兒│          │有限公司│          │生先│
│    │牆外圍PU│          │        │          │支出│
│    │防水膜鋪│          │        │          │20  │
│    │設、女兒│          │        │          │萬元│
│    │牆內面、│          │        │          │    │
│    │外面PU防│          │        │          │    │
│    │水膜粉刷│          │        │          │    │
│    │、含裂縫│          │        │          │    │
│    │PU填縫劑│          │        │          │    │
│    │填補、女│          │        │          │    │
│    │兒牆以內│          │        │          │    │
│    │PU防水膜│          │        │          │    │
│    │鋪設、原│          │        │          │    │
│    │有防水膜│          │        │          │    │
│    │、隔熱層│          │        │          │    │
│    │拆除、含│          │        │          │    │
│    │吊車工資│          │        │          │    │
│    │、3000P │          │        │          │    │
│    │混凝土灌│          │        │          │    │
│    │漿粉刷、│          │        │          │    │
│    │與隔界同│          │        │          │    │
│    │厚度加鋪│          │        │          │    │
│    │2分鋼絲 │          │        │          │    │
│    │網）    │          │        │          │    │
├──┼────┼─────┼────┼─────┼──┤
│合計│        │ 420,450  │        │ 420,450  │    │
└──┴────┴─────┴────┴─────┴──┘

司法院資訊處製作；財團法人民間司法改革基金會備份。
